【裁判字號】    89,訴,2416
【裁判日期】    891213
【裁判案由】    強盜等
【裁判全文】
臺灣高雄地方法院刑事判決                        八十九年度訴字第二四一六號
    公  訴  人  臺灣高雄地方法院檢察署檢察官
    被      告  乙○○
    指定辯護人  甲○
右列被告因強盜等案件，經檢察官提起公訴（八十九年度偵字第二０一００號），甲○判決如左：
    主  文
乙○○連續竊盜，累犯，處有期徒刑柒月。
    事  實
一、乙○○曾因違反麻醉藥品管理條例案件，經法院判處有期徒刑六月確定，於民國
    八十六年七月二十日縮刑期滿執行完畢，猶不知悔改，復基於意圖為自己不法所
    有之概括犯意，連續於民國八十九年八月間，乘至其友人丙○○位於高雄市○○
    區○○街四十一巷三十二號作客之便，竊取丙○○之父丁○○所有上開房屋大門
    鑰匙一支，又於同年九月五日中午，持竊得之前開鑰匙，擅自開啟前開房屋大門
    後進入屋內（侵入住宅部分未據告訴），竊取丁○○、丙○○所有美金十元（紙
    鈔一張）、中國人民幣六百八十一元（紙鈔共六十二張），得手後，隨即為丙○○、丁○○發現查獲。
二、案經高雄市政府警察局三民第二分局移送台灣高雄地方法院檢察署檢察官偵查起
    訴。
    理  由
一、右揭事實，業據被告乙○○自白不諱，核被害人丙○○、丁○○指述情節相符，
    足認被告之自白可信；此外復有贓物認領保管收據二紙在卷可資佐證，是本件事
    證已明，被告竊盜犯行洵堪認定。
二、核被告二次犯行，均係犯刑法第三百二十條第一項之竊盜罪。公訴人認被告第二
    犯行係犯刑法第三百二十九條準強盜罪，尚有未洽（詳如後述），惟基本社會事
    實同一，甲○自得變更起訴法條。被告二次竊盜犯行，時間緊接，犯罪構成要件
    相同，顯係基於概括犯意為之，為連續犯，應依刑法第五十六條規定以一罪論（
    因公訴人誤認被告第二次犯行係犯準強盜罪，故認係數罪併罰，亦有未當，詳如
    後述）。又被告曾因違反麻醉藥品管理條例案件，經法院判處有期徒刑六月確定
    ，於八十六年七月二十日縮刑期滿執行完畢，此有台灣高等法院被告全國前案紀
    錄表、台灣高雄地方法院檢察署刑案資料查註紀錄表在卷足憑，其於五年內再犯
    本件有期徒刑以上之罪，為累犯，應依法加重其刑。爰審酌被告二次竊取好友財
    物，惡性非輕，復有前科犯行，素行不良，惟犯後坦承犯行，態度尚佳，及犯罪
    所生危害等一切情狀，量處如主文所示之刑，以資懲儆。扣案之鉛棍一支，為被
    害人丙○○、丁○○所有，此業據被害人丙○○供明在卷，既非屬被告所有，復
    非屬違禁物，自不得宣告沒收，併此敘明。
三、公訴意旨另謂：被告乙○○於竊得美金、中國人民幣後，欲離去之際，適被害人
    丙○○自外返家發覺，呼喊被害人丁○○報案，被告見狀竟為防護贓物及脫免逮
    捕，就地拾起鉛棍當場施強暴反抗，致被害人丙○○左小腿受傷，因認被告此部
    分行為係涉刑法第三百二十九條準強盜罪嫌。惟按犯罪事實應依證據認定之，無
    證據不得推定其犯罪事實，刑事訴訟法第一百五十四條定有明文。又認定不利於
    被告之事實，須依積極證據，苟積極證據不足為不利於被告事實之認定時，即應
    為有利於被告之認定，更不必有何有利之證據（最高法院三十年上字第八一六號
    判例參照）。公訴人認被告此部分犯行係涉準強盜罪嫌，無非以被害人丁○○、
    丙○○於警訊之指述，惟訊據被告堅決否認有準強盜犯行，辯稱：「伊是看到丙○○拿鐮刀會害怕，才拿鐵條要防衛，但並沒有打丙○○」等語；經查，被害人
    丙○○於甲○審理時到庭供稱：「當天發現伊父親丁○○房間有小偷，伊就拿鐮
    刀敲樓梯扶手，要嚇小偷，並說如果出來就要殺死你，然後下樓去等伊父親，之
    後伊父親回來，和伊去開房間門，小偷看到伊拿鐮刀，就在陽台撿鐵條，伊父親
    怕小偷傷害伊，才抱住小偷，並用手推開伊，伊才跌倒受傷，不是小偷拿鐵條打
    伊，小偷也沒有反抗，後來伊發現小偷是伊朋友乙○○，伊便和乙○○一起到一
    樓聊天」等語，顯見被告是因被害人丙○○揚言要打死小偷，並手持鐮刀，始有
    撿拾鉛棍欲防衛之舉，且由被害人丙○○所受傷害僅為左小腿表淺擦傷約三公分
    ，並於發現小偷是被告後，仍與之至一樓聊天，更可認被告並無當場施強暴脅迫
    之行為，否則被害人丙○○當無仍與被告聊天之理，至於被害人丁○○於甲○調
    查時仍指稱被害人丙○○所受傷害是因被告以鉛棍（或鐵條）揮打所致，惟既與
    被害人丙○○所供不符，復與其後被告仍留在現場與被害人丙○○聊天之常理不
    符，自難為被告不利之認定。是綜上所述，被告既無當場施強暴脅迫之行為，自
    難以準強盜罪名相繩，惟竊盜之基本社會事實同一，甲○自得變更此部分起訴法
    條為刑法第三百二十條第一項，又被告於八十九年八月間竊取被害人住處鑰匙之
    行為，與此部分之竊盜行為，時間緊接，犯罪構成要件相同，顯係基於概括之犯
    意為之，應有有連續犯之裁判上一罪關係，是就公訴人認被告所涉準強盜犯行，
    不另為無罪之諭知，併此敘明。
據上論斷，應依刑事訴訟法第二百九十九條第一項前段、第三百條，刑法第五十六條
、第三百二十條第一項、第四十七條，罰金罰鍰提高標準條例第一條前段，判決如主
文。
中      華      民      國    八十九    年     十二     月     十三     日
                                    臺灣高雄地方法院刑事第一庭
                                        法  官  曾  逸  誠
右正本證明與原本無異。
如不服本判決，應於判決送達後十日內，向甲○提出上訴狀。
                                        書記官    許玉城
中    華    民    國      八十九      年      十二      月      十四      日
附錄本判決論罪之法條：
刑法第三百二十條第一項
意圖為自己或第三人不法之所有，而竊取他人之動產者，為竊盜罪，處五年以下有期
徒刑、拘役或五百元以下罰金。


司法院資訊處製作；財團法人民間司法改革基金會備份。
